【裁判字號】    99,家事聲,1
【裁判日期】    990630
【裁判案由】    聲明異議
【裁判全文】
臺灣士林地方法院民事裁定             99年度家事聲字第1號
聲明異議人  乙○○
相  對  人  甲○○○
上列當事人間聲請確定訴訟費用額事件，異議人對本院於民國99
年12月14日所為98年度司家聲字第8 號民事裁定聲明異議，本院
裁定如下：
    主  文
異議駁回。
    理  由
一、本件異議意旨略以：兩造前向鈞院請求離婚等事件，業經鈞
    院於民國98年7 月31日以97年度婚字第333 號判決兩造離婚
    確定在案。惟上述離婚訴訟係由相對人所提起，且該案系爭
    兩筆不動產亦係由相對人自行聲請估價、鑑定，故異議人不
    願負擔訴訟費用。又兩造已於98年12月7 日成立調解，並作
    成協議書，其上記載相對人之其餘請求拋棄，並由其負擔程
    序費用，故聲明異議人毋庸負擔任何訴訟費用云云，並提出
    本院98年12月7 日調解程序筆錄、協議書等件為證。
二、按法院未於訴訟費用之裁判確定其費用額者，第一審受訴法
    院於該裁判有執行力後，應依聲請並得依職權以裁定確定之
    。依此裁定所確定之訴訟費用額，應於裁定送達之翌日起，
    加給按法定利率計算之利息。民事訴訟法第91條第1 項、第
    3 項分別定有明文。次按，訴訟費用，由敗訴之當事人負擔
    ，同法第78條亦有明文。此一確定訴訟費用額之程序，僅在
    審究有求償權之一造當事人所開列之費用項目，及其提出支
    付費用之計算書等證據，是否屬於訴訟費用之範圍，以確定
    應負擔訴訟費用之他造當事人所應賠償其訴訟費用之數額。
    至訴訟費用究應由何人負擔？按何比例負擔？悉依命負擔訴
    訟費用之確定裁判主文定之，不容於確定訴訟費用額之程序
    中，更為不同之酌定（最高法院98年度臺抗字第705 號裁定
    意旨可資參照）。
三、經查：
  一聲明異議人主張相對人前向本院提起離婚等訴訟，本院於98
    年7 月31日以97年度婚字第333 號判決該案訴訟費用由被告
    即聲明異議人負擔。又兩造嗣於同年12月7 日另案就剩餘財
    產分配部分成立調解，約定相對人拋棄其餘請求，並由其負
    擔該事件之程序費用等情，業據聲明異議人提出本院98年12
    月7 日調解程序筆錄、協議書等件為證，並經本院依職權調
    閱97年度婚字第333 號民事卷宗查核無誤，固堪信為真正。
  二本院97年度婚字第333 號民事判決已載明「訴訟費用由被告
    負擔」。異議意旨雖以上開離婚案件係由相對人所提起，且
    係相對人自行聲請不動產鑑定，故聲明異議人無需負擔任何
    訴訟費用云云。惟依上開說明，確定訴訟費用額之程序僅審
    查有求償權之一造當事人所開列之費用項目，及其提出支付
    費用之計算書等證據，是否屬於訴訟費用之範圍，以資確定
    應負擔訴訟費用之他造當事人所應賠償其訴訟費用之數額，
    自不得重行審酌訴訟費用應由何人負擔。聲明異議人抗辯其
    無需負擔任何訴訟費用云云，顯係請求本院重行酌定兩造訴
    訟費用之分擔，於法未合，且與前揭民事訴訟法規定由敗訴
    之當事人負擔訴訟費用之原則有違，自難准許。
  三聲明異議人雖另主張兩造嗣於98年12月7 日就本院98年度司
    家調字第425 號剩餘財產分配事件成立調解，調解內容第2
    、3 項為「相對人其餘請求拋棄；程序費用由相對人負擔。
    」是以聲明異議人自毋庸負擔任何訴訟費用云云。然查，兩
    造於98年12月7 日雖另案就有關兩造剩餘財產分配之請求成
    立調解，惟該調解內容第2 項所載「相對人其餘請求拋棄。
    」係指兩造間就該事件之其他請求拋棄乙事成立調解，核與
    本院97年度婚字第333 號民事事件之訴訟費用應由何人負擔
    無涉。再按，因財產權事件聲請調解，應依民事訴訟法第77
    條之20規定徵收聲請費，故上揭調解內容第3 項所記載「程
    序費用由相對人負擔」，係指兩造協議由相對人負擔上揭98
    年度司家調字第425 號調解事件之程序費用而言，核與本件
    97年度婚字第333 號離婚事件之訴訟費用應由何人負擔之問
    題無關，聲明異議人以此主張其無庸繳納本件訴訟費用云云
    ，殊有誤會，自不足取。
  四綜上所述，本件聲明異議人徒以上開事由指摘原裁定不當，
    求予廢棄原裁定，均無理由，應予駁回。
四、據上論結，本件異議為無理由，依民事訴訟法第240 條之4
    第3 項後段，裁定如主文。
中    華    民    國    99    年    6     月    30    日
                  家事庭  法  官  陳章榮
以上正本證明與原本無異。
如對本裁定抗告，應於裁定送達後10日內向本院提出抗告狀。
中    華    民    國    99    年    6     月    30    日
                          書記官  張竣閔

司法院資訊處製作；財團法人民間司法改革基金會備份。
